臺灣臺北地方法院刑事判決　　　　　　　96年度易字第1437號
　　甲　○　○　臺灣臺北地方法院檢察署檢察官
　　被　　　告　丙○○
上列被告因妨害名譽案件，經檢察官提起公訴（96年度偵字第
7911號 ），本院判決如下：
    主  文
丙○○犯公然侮辱罪，處拘役貳拾日，如易科罰金，以銀元參佰
元即新臺幣玖佰元折算壹日，減為拘役拾日，如易科罰金，以銀
元參佰元即新臺幣玖佰元折算壹日。
    事  實
一、丙○○前因著作權爭議與乙○○有所嫌隙，竟基於公然侮辱
    之犯意，於民國95年6月13日上午某時，在臺北市○○區○○街臺灣高等法院民事庭外之走廊上，即不特定多數人得共
    見共聞之場所，以「乙○○你官司打輸我，還有臉在外面行
    走，真是不要臉」之言詞，辱罵乙○○，足以貶損乙○○之
    名譽。
二、案經乙○○訴由臺灣臺北地方法院檢察署檢察官偵查起訴。
    理  由
一、被告丙○○對於檢察官起訴書證據清單所列證據之證據能力
    均不爭執，經核該等證據尚無不得為證據之情形，均有證據
    能力，首開敘明。
二、訊據被告丙○○矢口否認有何公然侮辱告訴人乙○○之犯行
    ，辯稱：
    (一)伊雖不否認案外人曾至臺灣高等法院關心丁○○之民事
        案件，但已忘記何年何月何日。告訴人指摘被告95年6
        月13日曾至臺灣高等法院民事庭乙事，被告查無該日行
        事曆有該行程，據證人蔡育霖律師之證言，亦無法確定
        於何日聽聞被告言詞，且其證言稱在「民事庭大廳聽聞
        被告心平氣和的說」，亦與起訴書所指「被告於民事庭
        走廊辱罵告訴人」不同。
    (二)告訴人因侵害被告著作權案件，經被告提起民事訴訟勝
        訴確定，惟告訴人迄今仍未全數賠償被告，被告方在臺
        灣高等法院民事庭之大廳、走廊上對告訴人禮貌性的提
        醒催告通知「判決確定之賠償金」，被告係言「乙○○
        先生，兩件侵權行為案之判賠金額共267萬5000元，你
        應該趕快支付給我，你不要躲! 」、「判決金額已經確
        定了，你應該要趕快支付給我」。被告從未表示「乙○○你官司打輸我，還有臉在外面行走，真是不要臉」等
        言詞，亦未辱罵告訴人。
三、(一)按言論可區分為「事實陳述」與「意見表達」，事實有
        能證明真實與否之問題，原則上只有不實之事實陳述，
        始為誹謗罪所欲處罰之言論，意見則為主觀之價值判斷
        ，無所謂真實與否，應儘可能容許暢所欲言，以實現言
        論自由之各種價值；又法律不應該保障虛偽之名譽，欺
        世盜名、禁不起真實揭露之社會評價，絕非值得法律保
        護之名譽：
      1.查我國在面對言論自由保障與有效名譽保護之基本權利
        衝突時，刑法分則第27章有關妨害名譽之處罰類型，只
        有侮辱罪與誹謗罪。兩者之主要分別，在於意見與事實
        ，亦即侮辱所屬欲規範者為損害他人名譽之「意見表達
        」，誹謗罪所欲處罰為損害他人名譽之「事實陳述」，
        因此證明真實條款規定在誹謗罪，而與侮辱罪無關。「
        真實」係指現在或過去之具體歷程或狀態，並且具有可
        以驗證其為「真」或「偽」之性質者，唯有「事實」才
        有所謂「真偽」之別；相較於此，相對於事實之概念，
        可以泛稱為「意見」，無論係純粹之價值判斷或單純之
        意見表述，欠缺可資檢驗真偽之性質，意見可說是見仁
        見智之「個人品味」問題，除非行為人主要目的是在公
        然侮辱被害人，該意見陳述與前面連結的事實認為毫無
        相干而成立公然侮辱之罪名外，即便該評論尖酸刻薄，
        仍不構成誹謗罪，此與美國所採「合理評論」原則精神
        相類 (詳後述)。例如：乙罵某甲「甲今天搭捷運上班
        ，王八蛋! 」，縱然甲客觀上真的搭了捷運上班，但搭
        捷運上班者，顯然與是否是王八蛋一點關係也沒有，從
        而，乙披上評論之外衣，實際上在公然侮辱某甲，雖不
        構成誹謗罪，仍構成公然侮辱罪。但是，如果乙罵某甲
        「甲賺了那麼多錢，竟然從來不做公益，這種人真是王
        八蛋」，則乙的評論雖然不中聽，不為大眾喜愛，亦不
        能認為構成誹謗或公然侮辱罪。
      2.由此可知，陳述事實與發表意見不同，發表意見因係主
        觀之價值判斷，既無所謂真實與否之問題，且應儘可能
        容許暢所欲言，以實現言論自由之各種價值。美國聯邦
        最高法院包威爾（Powell）大法官在該院Gertev. Robe
        rt Welch, Inc.案判決中即表示：「在言論自由之下，
        並無所謂的虛偽或不實的意見。任何一個意見不論其是
        多麼的惡毒，我們並不依賴賴法官或陪審團的良心來匡
        正它，而是藉由其他的意見與該意見的競爭來匡正它」
        （劉靜怡，同上，頁43）。無獨有偶，吳庚大法官於釋
        字第509號解釋協同意書亦釋明：「按陳述事實與發表
        意見不同，事實有能證明真實與否之問題，意見則為主
        觀之價值判斷，無所謂真實與否，在民主多元社會各種
        價值判斷皆應容許，不應有何者正確或何者錯誤而運用
        公權力加以鼓勵或禁制之現象，僅能經由言論之自由市
        場機制，使真理愈辯愈明而達去蕪存菁之效果。對於可
        受公評之事項，尤其對政府之施政措施，縱然以不留餘
        地或尖酸刻薄之語言文字予以批評，亦應認為仍受憲法
        之保障。蓋維護言論自由即所以促進政治民主及社會之
        健全發展，與個人名譽可能遭受之損失兩相衡量，顯然
        有較高之價值。」至於刑法第311條第3款雖規定「對於
        可受公評之事，而為適當之評論者」，亦不可因此解釋
        為誹謗罪不只在處罰毀損他人名譽之「事實陳述」，因
        由此款中所稱可受公評者為「事」，可知此款所適用者
        ，仍為針對事實性陳述所為評論，並非單純之意見提出
        或價值判斷，亦即在處罰伴有不適當評論之陳述不實，
        或是不涉及公共利益而無公共評論價值之陳述不實（李
        念祖，從釋字509號解釋論陳述不實是否為誹謗罪之構
        成要件兼論社會變遷中言論自由憲法解釋對刑法及其解
        釋之影響，憲法解釋之理論與實務第4輯，第253-255頁
        ）。
      3.刑法誹謗罪所欲處罰者，為損害他人名譽之「事實陳述
        」，而雖然誹謗罪之構成要件並未就行為人是否認識其
        指摘或傳述之事之真實與否加以規定，惟參酌刑法第
        310條第3項前段：「對於所誹謗之事，能證明其為真實
        者，不罰」之規定，以及所謂「名譽」應有「真實事實
        為前提之特性，應認誹謗罪並無欲處罰「真實之言論」
        。亦即，足以毀損他人名譽而應處罰之言論，係指「虛
        偽之言論」，因從誹謗罪之犯罪構成要件來看，「不真
        實之言論」為客觀不法構成要件要素。此從司法院釋字
        509號解釋對於刑法第310條第3項前段「證明真實條款
        」之闡釋，亦可看出大法官有意將「不真實性」列入構
        成要件要素。該解釋所謂：「係以指摘或傳述足以毀損
        他人名譽事項之行為人，其言論內容與事實相符者為不
        罰之條件」等語，可以理解為「指摘或傳述足以毀損他
        人名譽事項之言論內容，與事實相符者，不罰」，言下
        之意，意味虛偽言論始可能構成足以毀損名譽之處罰言
        論。另外，大法官接著表示：「並非謂行為人必須自行
        證明其言論內容確屬真實，始能免於刑責。惟行為人雖
        不能證明言論內容為真實，但依其所提證據資料，認為
        行為人有相當理由確信其為真實者，即不能以誹謗罪之
        刑責相繩，亦不得以此項規定而免除檢察官或自訴人於
        訴訟程序中，依法應負行為人故意毀損他人名譽之舉證
        責任，或法院發現其為真實之義務」等語，亦即重點在
        「行為人雖不能證明言論內容為真實，但依其所提證據
        資料，認為行為人有相當理由確信其為真實者，即不能
        以誹謗罪之刑責相繩」。因是否與事實相符之言論，在
        訴訟上即使窮盡調查也未必能證明，顯然大法官同意行
        為人如主觀上「有相當理由確信（事實）為真」，即使
        客觀上該事實非真實，仍不構成誹謗罪。換言之，行為
        人必須對於事實之虛偽具有認識，主、客觀構成要件始
        該當，由此更足證明「不真實性」屬客觀構成要件（李
        念祖，同上，第256-268頁）。
      4.由前述說明可知，現行刑法公然侮辱及誹謗罪所要處罰
        之言論，至少包括如下三者：(1)不中聽之公然侮辱言論
        （侮辱言論）；(2)足以毀損他人名譽之事之言論（誹謗
        言論）；(3)雖屬真實但與公益無關之言論（妨害隱私言
        論）。其中處罰第三種言論之理由，係因侵犯他人之隱
        私權，而與妨害名譽無關。至於第一、二種言論，如自
        二者均為妨害名譽罪章之犯罪類型來看，有主張如侵害
        被害人「社會評價名譽」（外部名譽），為誹謗罪所處
        罰，侵害被害人之「感情名譽」（內部名譽），則為公
        然侮辱罪。事實上，上述兩種區別標準並不衝突，不僅
        得以併行（標準及實益），並且正突顯二者區分之實益
        。蓋何謂「名譽」？誠如學者所言：「如果我做過一件
        事情，我就有做過這件事情的名譽，如果我沒有做過一
        件事情，我就沒有做這一件事情的名譽，因此名譽要以
        過去發生的經驗事實作為判斷，來確定說你應該保護甚
        模樣的名譽。換言之，如果我以前做過一件事，我就不
        應該受到法律保護我沒有做過這件事情的名譽，反之亦
        然」（李念祖，同上，第244頁）。因此，有無某種名
        譽，應聯結「事實」始得存在而加以判斷，如認為名譽
        係一種外部社會之評價，則法律所保障之名譽法益，即
        應該是「不被他人以虛偽言論毀損之社會評價」，亦即
        一個人有維護良好聲譽不受不實事實抹黑之權利，卻沒
        有「欺世盜名」之權利。當「名譽」構築在事實之上，
        則陳述真實之事之言論，即不認為係侵害名譽，因法律
        並無理由限制任何人說實話之權利（劉靜怡，同上，頁
        45）。如謂「真實言論」會毀損名譽，應只能解釋成所
        謂之「名譽感情」（內部名譽），而此種名譽感情，充
        其量只是「個人擁有較佳聲譽的主觀願望」，並無理由
        成為法律上可以主張之「權利」。換言之，如針對特定
        事項依個人價值判斷而提出主觀之意見或評論，縱其批
        評內容足令被批評者感到不快，因欠缺社會「名譽」檢
        驗，仍不致構成誹謗罪，亦即沒有事實為基礎之「評論
        」或「意見」，無從判斷被害人享有或不應享有某種評
        價。至於涉及事實之言論，必須是不實之言論才涉及誹
        謗，又因為主觀上必須「惡意」，即相當於刑法上之「
        直接故意」，而不包括「間接故意」，亦即言論內容如
        證明為不實，行為人之故意必須包括對「其所指摘或傳
        述之事為不實」之認識及意圖，如行為人主觀上非明知
        其所指摘或傳述之事為不實，即欠缺構成要件故意，亦
        不成立誹謗罪。
      5.美國法上對言論涉及誹謗者，提供兩方面之保護，一方
        面為習慣法上所確立之原則，如事實抗辯原則、「合理
        評論」原則等；另一方面為憲法言論自由所提供之保護
        ，「真正惡意」原則即其適例。習慣法上所提供之保障
        是有條件的，憲法所提供之保障，則趨向於絕對保障。
        所謂事實抗辯原則，即行為人如能證明其所言為真實，
        即不構成誹謗，我國刑法第311條第3項：「對於所誹謗
        之事，能證明其為真實者，不罰。」即為該原則之具體
        表現。而所謂「合理評論」原則，一項陳述要符合該原
        則，其構成要件有四：(1)其為一種意見（opinion）之
        表達而非事實（facts）之陳述；(2)其所評論者必須與
        公眾利益有關之事項；(3)其評論所根據或其所評論之
        事實，必須要隨同評論一併公開陳述，或已經為眾所周
        知；(4)行為人為該評論時，其動機並非毀損被評論人
        之名譽為唯一目的。而在判斷某種評論是否「合理」或
        「適當」，並不是在審查評論或意見之表達是否選擇了
        適當之字眼或形容詞，而是在審查其評論所根據之事實
        或所評論之事實是否已經為大眾所知曉，或是否在評論
        之同時一併公開之陳述，其目的即在讓社會大眾判斷表
        達意見之人對於某項事物之評論或意見是否持平，表達
        意見人是否能受到社會大眾之信賴，以及其意見或評論
        是否會被社會接受，社會自有評價及選擇（林子儀，言
        論自由與名譽權保護之新發展，言論自由與新聞自由，
        頁370-373）。由此可知，在美國司法實務上，「真正
        惡意」原則乃是針對不實言論內容對他人名譽造成損害
        時，所應適用之判斷原則；至於意見表達或評論，乃是
        發表言論者個人主觀判斷及評價之表達，無所謂真假問
        題，亦無適用「真正惡意」原則之餘地，而只是適用「
        合理評論」原則。然而，在適用「合理評論」原則時，
        由於評論意見所根據之事實或所評論之事實必然隨之公
        開，或者是屬於眾所周知之事實，因此美國司法實務亦
        須處理意見表達與事實陳述糾葛之情況。針對意見表達
        與事實陳述之糾葛而如何適用「合理評論」原則、「真
        正惡意」原則之問題，美國聯邦最高法院一直未立下明
        確之區別標準，直至1990年始在Milkovich v. LorainJ
        ournal co.案判決中多所闡述，該判決指出：「意見表
        達往往也隱含某種事實之陳述在內，所以當我們在決定
        某一言論是否應受憲法保障時，用人為而僵固之方式去
        區分意見表達或事實陳述，並無實質意義」、「判斷某
        一言論是否應受憲法保障之標準，應是：具有一般正常
        合理之理性者，是否可以從言論發表者之言論內容中，
        推論出其具有事實陳述之意涵？如答案係肯定的，便可
        認定其為事實陳述」（林子儀，言論自由與名譽權保護
        之新發展，同上，頁389-390）。亦即，涉及公眾所關
        注事項之意見表達，只有在不具有可被證明為不實之事
        實之涵意時，才完全受到保障。由此可知美國聯邦最高
        法院在Milkovich案中，並未否定習慣法上適用於保障
        意見表達之「合理評論」原則，僅是廢棄「意見」及「
        事實」兩者之絕對區分法，以及否定意見表達即應受憲
        法絕對保障，使其回歸習慣法上之「合理評論」原則，
        尋求適當保護而已，並未對意見表達構成誹謗言論者之
        憲法保障，有所減損。而在判斷任何一個涉及與公眾所
        關注事項有關之言論，是否針對某特定個人之直接誹謗
        性之事實陳述或含有誹謗意味之事實陳述時，法院應斟
        酌涉及言論之用法、客觀環境及可證明等因素。至於具
        體之審查方法，美國司法實務提出下述四項標準：(1)
        分析所涉及之陳述其一般正常用法及意義，可否被認定
        為一種「事實」或「意見」；(2)分析該陳述是否可被
        檢驗為真或偽；(3)瞭解表達該項陳述之事實情境及全
        部之陳述，以確定涉及爭議之陳述之真正意涵，而判斷
        其應被視為「事實」或「意見」之陳述；(4)探求表達
        該項陳述時之客觀社會狀態，以判斷當時社會對該陳述
        會認定其為「事實」或「意見」之陳述（林子儀，同上
        ，頁394-397）。在面對意見表達與事實陳述糾葛之情
        況，我國現行法律既未有明文規定，而司法院釋字第
        509號或相關解釋亦未提出判斷標準，則刑事審判在處
        理類似爭議時，似可參酌前述美國司法實務之作法，斟
        酌涉及言論之用法、客觀環境及可證明等因素，並以前
        述四種具體之審查方法，認定系爭個案所引起紛爭之言
        論，究係單純之事實陳述或意見表達，抑或伴隨事實陳
        述所為之評論，俾以決定應適用之言論自由法則。
      6.綜上所述，我國現行刑法妨害名譽罪章所處罰之言論，
        實際上包括：事實陳述、伴隨事實陳述之意見表達、意
        見表達等三大類型。其中單純之意見表達，即為刑法第
        309條公然侮辱罪所欲處罰之客體；而伴隨事實陳述之
        意見表達，至少應有刑法第311條第3款「合理評論」原
        則之適用，至於事實陳述部分，雖然法律並未明定，仍
        應認為只有不實之事實陳述，始為誹謗罪所欲處罰之言
        論。因此，事實陳述部分尚可區分為陳述不實、陳述真
        實兩個部分，其中針對公眾人物之陳述不實，有「真正
        惡意」原則之適用；而一般私人部分，則不應採取「真
        正惡意」原則，在訟爭言論之真實性無法確認之不利益
        風險，應歸由被告負擔。至於陳述真實部分，無論係公
        眾人物或私人，如該言論與公共利益無關（關於一般私
        人生活之陳述真實，本難認定與公共利益有關），依刑
        法第310條第3項但書之規定，因侵害他人隱私權益，仍
        應認為構成犯罪；如該言論與公共利益有關，則不該當
        犯罪。
    (二)經查：
      1.被告未否認，曾因案外人丁○○之民事案件審理時，前
        往臺灣高等法院，並在臺灣高等法院民事庭外大廳、走
        廊上，主動與告訴人對話之事實，但否認曾以「不要臉
        」等言詞辱罵告訴人。
      2.雖證人葉天昱律師於審判時證稱：被告確實有來旁聽二
        次，但不記得被告曾於何年何月何日前來等語 (見96年
        8 月24日審判筆錄），惟據證人葉天昱律師提出該民事
        案件歷次庭期表，95年6月13日案外人丁○○之民事案
        件確曾開庭，有該歷次庭期一覽表在卷可憑。證人蔡育
        霖律師於審判時證稱：95年6月13日我曾去高院開庭，
        擔任皇統公司的訴訟代理人，但在第幾法庭不記得了，
        當時丁○○、乙○○、葉律師都在法庭內，被告應該也
        在內 (見同日審判筆錄)。就人的記憶而言，通常對於
        某某事件發生與否通常記憶較為清晰，但事件發生之年
        月日，除非刻意紀錄、記憶，一般人通常不致於記憶深
        刻，被告亦不否認曾在臺灣高等法院民事庭大廳、走廊
        主動與告訴人對話，顯見該事件的確曾發生過；被告僅
        泛稱95年6月13日行事曆未記載行程，但亦未提出對伊
        有利之不在場證明，自無法削弱告訴人及證人蔡育霖律
        師指稱95年6月13日被告在場之事實。
      3.被告曾為「乙○○你官司打輸我，還有臉在外面行走，
        真是不要臉」之言詞，除有告訴人之指訴外，復有證人
        蔡育霖於偵查及審理時之證言可證。被告雖否認之，不
        足採信。
      4.至於行為地部分，證人蔡育霖於偵查時證稱：開完庭後
        ，我和乙○○一起走出法庭，當時我一面整理法袍，丙○○也跟在我們後面出來，丙○○就對著乙○○說「你
        官司打輸我，還有臉在外面走，真不要臉」等語 (見偵
        卷第53頁)，而民事庭外即民事庭走廊，並與大廳連結
        ，被告亦不否認曾在民事庭走廊或大廳曾與乙○○交談
        ，此觀被告96年8月6日刑事答辯狀 (二)壹二即明，從
        而，據證人蔡育霖證言之判斷，被告為「乙○○你官司
        打輸我，還有臉在外面行走，真是不要臉」之言詞，在
        臺灣高等法院民事庭外走廊亦堪認定。
      5.就被告所言「乙○○你官司打輸我，還有臉在外面行走
        ，真是不要臉」之言詞，符合刑法第309條第1項公然侮
        辱罪之構成要件：
        (1)就乙○○打輸官司部分，係事實陳述，此觀被告提
           出臺灣高等法院92年度智上字第77號民事判決確定
           證明書及最高法院93年度智上字第15號民事判決確
           定證明書在卷可憑。該事實陳述尚無不實可言。
        (2)惟查，官司之勝負，與一個人是否「不要臉」、「
           是否得以在外面行走」毫無關聯性可言。易言之，
           官司敗訴，亦非不得在外面行走；官司敗訴，固讓
           敗訴之人有可想而知的名譽損害，但非該人因敗訴
           而係「不要臉」之人。由是可見，被告以「還有臉
           在外面行走」、「真是不要臉」評論之，尚非與其
           陳述之事實有關係之評論，該等評論，僅係被告以
           一個無關的事實，遂行其損毀告訴人名譽之目的，
           自非「合理之評論」。至於其為該等言詞時，是否
           激動、是否心平氣和，並不在公然侮辱罪之構成要
           件中予以討論，換言之，縱然被告以平和的語氣為
           之，仍構成公然侮辱罪。
        (3)綜上，被告指述告訴人民事案件敗訴之事，固係事
           實，但「還有臉在外面行走」、「真是不要臉」與
           前開事實無關，屬於抽象之指摘，自不符合刑法第
           310條第1項之誹謗罪之構成要件，但符合刑法第309
           條第1項公然侮辱罪之構成要件，被告之犯行，堪以
           認定。
四、(一)論罪：
        核被告所為，係犯刑法第309條第1項公然侮辱罪。
    (二)科刑：
        爰審酌被告尚無前科 (其犯誣告罪部分尚未判決確定)
        ，此有臺灣高等法院被告前案紀錄表在卷可證，素行尚
        可；犯罪後未坦承犯罪，且未賠償告訴人損害；犯罪動
        機因告訴人民事案件敗訴後，未能賠償其所受損害，故
        公然侮辱告訴人；及其犯罪之手段、目的及所生危害等
        ，判處主文所示之刑。
    (三)新、舊刑法之比較：
        查被告行為後，刑法於94年2月2日修正公布，並於95年
        7月1日施行，同法第2條亦有修正。按行為後法律有變
        更者，適用行為時之法律，但行為後之法律有利於行為
        人者，適用最有利於行為人之法律，現行刑法第2條第1
        項訂有明文。此條規定乃與刑法第1條罪刑法定主義契
        合，而貫徹法律禁止溯及既往原則，係規範行為後法律
        變更所生新舊法律比較適用之準據法，有最高法院95年
        5月23日95年度第8次刑庭會議決議可參，是刑法第2條
        本身雖經修正，但刑法第2條本身尚無比較新舊法之問
        題，先予辨明。又以本次刑法修正之比較新舊法，應就
        罪刑有關之共犯、未遂犯、想像競合犯、牽連犯、連續
        犯、結合犯，以及累犯加重、自首減輕暨其他法定加減
        原因（如身分加減）與加減例等一切情形，綜其全部罪
        刑之結果而為比較，最高法院亦著有上開決議可資參照
        。經查：
      1.刑法第309條第1項公然侮辱罪所規定之罰金刑，因修正
        後刑法第33條第5款修正為：「主刑之種類如下：五、
        罰金：新臺幣1千元以上，以百元計算之」，是依修正
        後之法律，前述犯罪所得科處之罰金刑最低為新臺幣1
        千元；然依被告行為時之刑罰法律，即刑法第33條第5
        款規定之罰金最低額為銀元3元，若換算為新臺幣，最
        低額僅為新臺幣9元。因此，比較上述修正前、後之刑
        罰法律，自以被告行為時之法律較有利於被告。
      2.刑法第41條第1項前段關於易科罰金之規定，新法修正
        為「犯最重本刑為五年以下有期徒刑以下之刑之罪，而
        受六個月以下有期徒刑或拘役之宣告者，得以新臺幣一
        千元、二千元或三千元折算一日，易科罰金」，惟依被
        告行為時之刑罰法律，即修正前第41條第1項前段：「
        犯最重本刑為五年以下有期徒刑以下之刑之罪，而受六
        個月以下有期徒刑或拘役之宣告，因身體、教育、職業
        、家庭之關係或其他正當事由，執行顯有困難者，得以
        一元以上三元以下折算一日，易科罰金」，及依修正前
        罰金罰鍰提高標準條例第2條關於「依刑法第四十一條
        易科罰金者，均就其原定數額提高為一百倍折算一日；
        法律所定罰金數額未依本條例提高倍數，或其處罰法條
        無罰金刑之規定者，亦同」等規定，易科罰金之折算標
        準最高為銀元300元，最低為銀元100元，換算為新臺幣
        後，最高額為新臺幣900元，最低額為新臺幣300元，經
        比較修正前、後關於易科罰金折算標準之刑罰法，適用
        修正前刑法第41條第1項前段及修正前罰金罰鍰提高標
        準條例對於被告較為有利。
      3.經綜合上述各條文修正前、後之比較，揆諸前揭最高法
        院決議及修正後刑法第2條第1項前段、後段規定之「從
        舊、從輕」原則，自應適用被告行為時之法律，即修正
        前刑法之相關規定及罰金罰鍰提高標準條例第1條前段
        規定，予以論處，並諭知易科罰金之折算標準。
(四)減刑：
        按，犯罪在96年4月24日以前者，除本條例另有規定外
        ，有期徒刑減其刑期2分之1；依本條例應減刑之罪，未
        經判決確定者，於裁判時，減其宣告刑，依前項規定裁
        判時，應於判決主文同時諭知其宣告刑及減得之刑；犯
        最重本刑為5年以下有期徒刑以下之刑之罪，依本條例
        規定減為6月以下有期徒刑、拘役者，應於為減刑裁判
        時，併諭知易科罰金折算之標準，中華民國96年罪犯減
        刑條例第2條第1項第3款、第7條、第9條分別著有明文
        。是被告犯罪時間既在上開時間之前，自有該條例之適
        用，而減其宣告刑2分之1，並諭知易科罰金之折算標準
        。
據上論斷，應依刑事訴訟法第299條第1項前段、刑法第2條第1項
、94年2月2日修正公布前刑法第309條第1項、第41條第1項前段
，罰金罰鍰提高標準條例第1條前段、95年5月17日修正公布前罰
金罰鍰提高標準條例第2條，中華民國96年罪犯減刑條例第2條第
1項第3款、第7條、第9條，判決如主文。
本案經檢察官高怡修到庭執行職務
中　　華　　民　　國　　96　　年　　10　　月　　18　　日
　　　　　　　　　刑事第六庭法　官　趙子榮
以上正本證明與原本無異。
如不服本判決，應於判決送達後10日內，向本院提出上訴狀。
　　　　　　　　　　　　　　書記官　陳怡君
中　　華　　民　　國　　96　　年　　10　　月　　18　　日
附錄本案論罪科刑法條全文：
中華民國刑法第309條
（公然侮辱罪）
公然侮辱人者，處拘役或 3 百元以下罰金。
以強暴犯前項之罪者，處1年以下有期徒刑、拘役或5百元以下罰
金。
